【裁判字號】    98,交易,153
【裁判日期】    980731
【裁判案由】    過失致死等
【裁判全文】
臺灣臺南地方法院刑事判決             98年度交易字第153號
公  訴  人  臺灣臺南地方法院檢察署檢察官
被      告  丁○○
上列被告因過失致死等案件，經檢察官提起公訴（98年度偵字第
7767號），被告就被訴事實為有罪之陳述，本院裁定進行簡式審
判程序，判決如下：
    主  文
丁○○服用酒類，不能安全駕駛動力交通工具而駕駛，處有期徒
刑伍月；又因過失致人於死，處有期徒刑壹年。應執行有期徒刑
壹年肆月。
    事  實
一、丁○○其汽車駕駛執照業因違規被吊銷處分，且尚未重新考
    領，竟於民國九十七年九月十日上午四時許，在臺南市○○
    區○○路友人住處飲用啤酒後，明知其控制力及注意力均已
    達無法安全駕駛動力交通工具之程度，猶於同日上午五時許
    ，駕駛車牌號碼Ｃ７－６３１３號自用小客車上路，嗣於同
    日上午五時二十分許，丁○○在臺南市○○區○○路由南往
    北方向倒車，於倒車至臺南市○○區○○路與永華路交岔路
    口時，本應注倒車時，應謹慎緩慢後倒，並應注意其他車輛
    及行人，而依當時天候晴朗、有晨光、柏油路面、乾燥無缺
    陷、無障礙物、視距復屬良好，客觀上並無不能注意之情事
    ，丁○○竟疏未注意及此，仍貿然逕為倒車，適有劉世舉騎
    乘車牌號碼Ｈ３２－５５６號重型機車沿臺南市○○區○○
    路由北往南行駛至上開交岔路口，丁○○之自小客車之車尾
    不慎撞擊劉世舉之機車車頭，造成劉世舉受有頭胸腹撞挫傷
    、枷胸骨折等傷害。丁○○於肇事後，在未有偵查犯罪職務
    之機關或公務員發覺其為犯罪人前，即向至醫院處理本件道
    路交通事故，尚不知肇事者為何人之臺南市警察局交通警察
    隊車禍處理小組警員孫維中供承其肇事犯罪，自首並接受裁
    判，孫維中並於同日上午六時三十九分許，在醫院以呼氣酒
    精濃度檢測器檢測丁○○之呼氣酒精濃度達每公升一．一四
    毫克。而劉世舉經送醫後仍於同日上午六時二分許，因重度
    氣血胸合併低血容積休克不治死亡。
二、案經臺南市警察局第四分局報告及臺灣臺南地方法院檢察署
    檢察官相驗後自動檢舉偵查起訴。
    理  由
一、訊據被告丁○○對於上揭犯罪事實坦承不諱，並據被害人劉
    世舉之家屬丙○○、乙○○（分別為被害人劉世舉之胞姐、
    胞兄）指訴在卷，復有行政院衛生署臺南醫院九十七年九月
    十日所出具被害人劉世舉之診斷證明書一紙、刑法第一百八
    十五條之三案件測試觀察紀錄表一紙、酒精濃度測試表一紙
    、臺南市警察局第四分局道路交通事故現場圖一紙、道路交
    通事故調查報告表(一)、(二)一份、道路交通事故現場蒐證照片
    四十六幀、監視錄影光碟一片、臺南市警察局現場勘察報告
    一份（含監視錄影翻拍照片十四幀）及內政部警政署刑事警
    察局九十七年十二月十五日刑醫字第０９７０１４４７６９
    號鑑驗書一紙附卷（詳臺灣臺南地方法院檢察署九十七年度
    相字第一二０七號相驗卷第十四頁、第十八頁、第二十頁至
    第四十六頁、第六十四頁至第一０四頁、第一０六頁、第一
    一六頁）可稽。又被害人劉世舉因本件車禍受有頭胸腹撞挫
    傷、枷胸骨折等傷害，經送醫後仍於九十七年九月十日上午
    六時二分許，因重度氣血胸合併低血容積休克不治死亡等情
    ，業經臺灣臺南地方法院檢察署檢察官督同法醫師相驗屬實
    ，有臺灣臺南地方法院檢察署勘驗筆錄、相驗屍體證明書及
    檢驗報告書各一份附卷（詳前揭相驗卷第四十八頁至第五十
    五頁）可憑。另本件經送請臺灣省臺南區車輛行車事故鑑定
    委員會鑑定結果，其鑑定結果亦認被告酒醉駕照吊銷違規駕
    駛小客車，操作不當，為本件車禍之肇事原因，被害人劉世
    舉則無肇事因素，有該鑑定委員會九十七年十月三十日南鑑
    字第０９７５９０３１２３號函檢送之九十七年十月二十九
    日臺南區９７０７５３案鑑定意見書一份在卷（詳前揭相驗
    卷第一一０頁、第一一一頁）足稽，益徵被告於本件車禍之
    發生確有過失。又被害人劉世舉係因本件車禍死亡，則被害
    人劉世舉之死亡與被告之過失行為間，顯有相當因果關係。
    綜此，本件被告服用酒類，不能安全駕駛動力交通工具而駕
    駛，及因過失致人於死之犯行，事證明確，應予依法論科。
二、核被告丁○○所為，係犯刑法第一百八十五條之三服用酒類
    ，不能安全駕駛動力交通工具而駕駛罪，及同法第二百七十
    六條第一項之過失致死罪。被告所犯上開二罪間，犯意各別
    ，行為互殊，罪名不同，應分論併罰。又被告之汽車駕駛執
    照於本件案發時業經吊銷，並未重新考領，有交通部公路總
    局嘉義區監理所臺南監理站九十八年六月三十日嘉監南字第
    ０９８０１１５３８６號函及檢送之汽車駕照基本資料一紙
    存卷（詳本院卷第十六頁、第十七頁）足參，其無駕駛執照
    及酒醉駕車，因而致人死亡，依法應負刑事責任，應依道路
    交通管理處罰條例第八十六條第一項規定，就其過失致人於
    死之行為加重其刑；且被告符合上開規定之加重條件雖有二
    種，惟該條之數種加重事項為列舉規定，行為人僅符合其一
    即構成加重其刑要件，僅加重一次即可，無庸再遞加重其刑
    （臺灣高等法院暨所屬法院八十七年法律座談會刑事類提案
    第五十四號意見參照）。另被告於肇事後，在未有偵查犯罪
    職務之機關或公務員發覺其為犯罪人前，即向至醫院處理本
    件道路交通事故，尚不知肇事者為何人之臺南市警察局交通
    警察隊車禍處理小組警員孫維中供承其肇事犯罪，自首並接
    受裁判等情，有臺南市○○○道路交通事故肇事人自首情形
    紀錄表及警員孫維中之職務報告各一紙在卷（詳本院卷第二
    十八頁、第二十九頁）可憑，爰依刑法第六十二條前段之規
    定，就其所犯過失致死罪部分減輕其刑。被告就過失致人死
    罪部分，同時具有加重減輕事由，爰依刑法第七十一條第一
    項之規定，先加後減其刑。爰審酌被告並無刑案前科紀錄，
    有臺灣臺南地方法院檢察署刑案資料查註紀錄表及臺灣高等
    法院被告前案紀錄表各一份在卷可按，堪認其品性尚佳，惟
    被告酒後經警以呼氣酒精濃度檢測器檢測其呼氣酒精濃度達
    每公升一．一四毫克，已不能安全駕駛動力交通工具，仍駕
    駛上開自小客車上路，嚴重危及行車及其他用路人之安全，
    且因此肇事致被害人劉世舉死亡，並審酌其生活狀況、高中
    肄業之智識程度，及被告無駕駛執照、酒醉駕駛上開自小客
    上路，未能遵守道路交通安全規則，一時疏忽肇事致被害人
    劉世舉死亡，造成生命喪失而無從彌補之過失情節及過失程
    度，又本件案發迄今已逾十月，被告猶未能與被害人劉世舉
    之家屬達成和解賠償損害，及被告犯後坦承犯行之態度等一
    切情狀，分別量處如主文所示之刑，並定應執行之刑，以資
    懲儆。
據上論斷，應依刑事訴訟法第二百九十九條第一項前段、第二百
七十三條之一第一項，刑法第一百八十五條之三、第二百七十六
條第一項、第六十二條前段、第五十一條第五款，道路交通管理
處罰條例第八十六條第一項，刑法施行法第一條之一，判決如主
文。
本案經檢察官甲○到庭執行職務。
中    華    民    國    98    年     7    月    31    日
                        交通法庭  法  官  陳金虎
以上正本證明與原本無異。
如不服本判決應於收受本判決後10日內向本院提出上訴書狀，並
應敘述具體理由。如未敘述上訴理由者，應於上訴期間屆滿後20
日內向本院補提理由書狀（均須按他造當事人之人數附繕本）「
切勿逕送上級法院」。
                                  書記官  蔡明峰
中    華    民    國    98    年    7     月    31    日
附錄本案論罪科刑法條全文：
中華民國刑法第一百八十五條之三
服用毒品、麻醉藥品、酒類或其他相類之物，不能安全駕駛動力
交通工具而駕駛者，處一年以下有期徒刑、拘役或科或併科十五
萬元以下罰金。
中華民國刑法第二百七十六條：
因過失致人於死者，處二年以下有期徒刑、拘役或二千元以下罰
金。
從事業務之人，因業務上之過失犯前項之罪者，處五年以下有期
徒刑或拘役，得併科三千元以下罰金。


司法院資訊處製作；財團法人民間司法改革基金會備份。
